【裁判字號】    98,訴,198
【裁判日期】    990115
【裁判案由】    侵權行為損害賠償
【裁判全文】
臺灣宜蘭地方法院民事判決               98年度訴字第198號
原      告  戊○○
            丙○○
            己○○
            丁○○
共      同
訴訟代理人  李秋銘律師
            黃金亮律師
被      告  乙○○
            甲○○
上 列1 人
訴訟代理人  黃英豪律師
上列當事人間侵權行為損害賠償事件，原告提起刑事附帶民事訴
訟，經本院刑事庭裁定移送前來，本院於民國98年12月18日言詞
辯論終結，判決如下：
    主      文
被告乙○○、甲○○應連帶給付原告戊○○、丙○○、己○○、
丁○○各新台幣壹拾萬元，及均自民國九十八年六月四日起至清
償日止，按年息百分之五計算之利息。
被告甲○○應給付原告戊○○新台幣壹拾捌萬元，及自民國九十
八年六月四日起至清償日止，按年息百分之五計算之利息。
原告其餘之訴駁回。
訴訟費用由被告連帶負擔五分之一，餘由原告負擔。
本判決第一項於原告戊○○、丙○○、己○○、丁○○分別以新
台幣參萬肆仟元為被告乙○○、甲○○供擔保後，各得假執行，
但被告乙○○、甲○○如分別以新台幣壹拾萬元為原告戊○○、
丙○○、己○○、丁○○各供擔保後，得免為假執行。
本判決第二項於原告戊○○以新台幣陸萬元為被告甲○○供擔保
後，得假執行，但被告甲○○如以新台幣壹拾捌萬元為原告戊○○供擔保後，得免為假執行。
原告其餘假執行之聲請駁回。
    事實及理由
一、原告主張：被告乙○○與甲○○為父子，因被告乙○○以其
    所有坐落宜蘭縣頭城鎮○○○段拔雅林小段168地號土地與
    訴外人富頂建設股份有限公司（下稱富頂建設公司）合建房
    屋，並依建物所在之位置，將上開地號土地為分割，分割出
    同小段16 8之2地號土地，作為前開建物與一般道路相連接
    之私設道路，以供住戶對外通行之用。原告等人分別向被告
    乙○○及富頂建設公司購得同地段168之21、168之20、168
    之19、168之11等地號及門牌號碼分別為宜蘭縣頭城鎮○○
    路18巷1之36號、1之35號、1之33號、1之32號等相毗鄰之土
    地及建物所有權，而前開宜蘭縣頭城鎮○○○○段168之2地
    號之帶狀土地雖被告乙○○為共有人，然業經主管機關劃地
    為都市○○道路用地，供該地用戶及公眾通行之用。但被告
    乙○○因前開168之2地號道路未經主管機關徵收，為迫使原
    告等人出資購買該道路用地，竟與另一被告甲○○共同基於
    妨害人行使權利之犯意聯絡，自96年間起由被告甲○○在上
    開168之2地號道路範圍內，及原告等人所有上開房屋門口及
    停車位出入口之正前方，架設高92公分、長17.5公尺之鐵製
    圍籬，以此強暴方式致原告等人及其家人暨所有之車輛無法
    自由進出，迭經原告等人報警處理及現場抗議請求拆除圍籬
    ，惟被告乙○○、甲○○仍不為所動，依然繼續以此強暴之
    方式阻擋原告等人自由出入、停車及行車通行上開道路之權
    利；又被告甲○○因不滿其所架設之上開圍籬遭人拆除，於
    96年12月11日晚間9時許，竟基於妨礙名譽之犯意，在原告
    戊○○上開住處門口於多數、不特定人得以共聞共見之公共
    處所，以「幹你娘」、「幹你娘雞巴」、「垃圾人、幹」等
    穢語辱罵在場之原告戊○○，足以生損害於原告戊○○之名
    譽。繼之被告甲○○見原告戊○○持器材在現場錄影，復基
    於恐嚇之犯意，向原告戊○○恫稱：「還給我錄下來咧」、
    「幹你娘」、「我要把你家放火燒」等加害他人生命、財產
    之事恐嚇原告戊○○，致原告戊○○心生畏懼，足以生危害
    於安全，並侵害原告戊○○之生命權及人格法益。另被告乙○○、甲○○前開不法行為共同涉犯刑法第304條強制罪、
    被告乙○○之前開不法行為，涉犯刑法第305條之恐嚇及第
    309條第1項之公然侮辱等刑事罪責，均經臺灣宜蘭地方法院
    檢察署（下稱宜蘭地檢）以97年度偵字第1004號提起公訴，
    並經判決有罪確定。為此，爰依侵權行為之法律關係提起本
    訴，請求被告賠償原告等人如訴之聲明所示之非財產上損害
    即精神慰撫金等語。並聲明：(一)被告乙○○、甲○○應連
    帶給付原告戊○○、丙○○、己○○、丁○○各50萬元，及
    自起訴狀繕本送達翌日起至清償日止，按年息5％計算之利
    息；(二)被告甲○○應給付原告戊○○80萬元，及自起訴狀
    繕本送達翌日至清償日止，按年息5％計算之利息；(三)願
    供擔保，請准宣告假執行。
二、被告則以：
(一)被告乙○○及甲○○並無原告等人指稱之共同妨害其行使權
    利之不法犯行，前開168之2地號土地目前僅有部分已作為道
    路使用（即4米寬之道路），至於其餘與原告等人所有土地
    相鄰之部分（即單邊各二米寬之水泥地），迄今仍未開闢作
    為道路使用，亦未遭主管機關徵收，同時原告等人從未就渠
    等對於該土地具有通行權乙事，向法院訴請確認，故被告甲○○認為系爭土地為其父親即被告乙○○所有，且未獲全體
    共有人同意前，任何人均不得使用，即屬有據。再者，既成
    道路成立公用地役關係，首須為不特定之公眾通行所必要，
    而非僅為處行之便利或省時；其次，於公眾通行之初，土地
    所有權人並無阻止之情事；其三，須經歷之年代久遠而未曾
    中斷，所謂年代久遠雖不必限定其期間，但仍應以時日長久
    ，一般人無復記憶其確實之起始，僅能知其梗概（例如始於
    日據時期或八七水災等）為必要。又前開168之2地號土地與
    原告等人所有土地相鄰之部分，供他人使用之時間迄今僅有
    16 年，則無論該土地是否為他人通行所必要，顯與既成道
    路成立公用地役權之要件不合。故被告甲○○主張原告等人
    不得任意利用上開168之2地號土地通行，亦屬有據，實難謂
    有何不法侵害可言。此外，共有物除契約另有訂定外，由共
    有人共同管理之（民法第820條第1項）。是以，縱令原告等
    人或為共有人、或已獲得其他共有人同意其使用該土地，但
    因前開168之2地號土地之共有人既未訂立任何分管契約，亦
    未曾決議該土地可由公眾任意通行，故依上揭規定可知，原
    告等人不能以此指稱其有任意通行該168之2地號土地之權利
    。足見被告甲○○在上開168之2地號土地上架設鐵製圍籬之
    行為，並非不法侵害原告等人之權利；而原告等人既未能舉
    證證明被告甲○○之行為有何違法性，則其指稱被告應負損
    害賠償責任云云，自無理由。此外，被告乙○○亦未曾指示
    被告甲○○在前開地號土地上，為架設鐵製圍籬之行為，此
    見原告戊○○於鈞院刑事強制罪案件審理時，指稱「甲○○
    設圍籬時，乙○○曾在場，當時乙○○雖口頭說不要圍，但
    還是叫我們一戶要出30萬元」等語、又原告己○○亦證稱「
    乙○○到場時，甲○○已經沒有繼續架設圍籬之動作」等語
    、原告丁○○則稱「甲○○設圍籬時乙○○曾在場，第一次
    乙○○曾叫甲○○不要圍」等語，可見被告乙○○從未積極
    指示被告甲○○架設鐵製圍籬。況被告甲○○在架設鐵製圍
    籬時，被告乙○○雖曾在少數情形下在場，但原告等人既未
    能舉證證明被告乙○○有其所指共同不法侵權行為之情事，
    不能僅憑被告乙○○之偶然在場，即謂其與被告甲○○有何
    犯意聯絡，進而指摘被告乙○○應連帶賠償渠等各50萬元云
    云，即失所據，應予駁回。
(二)另外，被告甲○○未曾對原告戊○○為恐嚇其生命、財產之
    不法行為，原告戊○○指摘情節，與事實顯不相符。蓋原告
    戊○○、己○○等人與被告甲○○之間積怨已久，因此渠等
    於鈞院刑事庭之強制罪案件審理時，對於被告甲○○所為之
    不利供述，即有刻意渲染誇大之嫌，不足以作為認定被告甲○○曾向原告戊○○為系爭恐嚇言詞之依據。況且，以當時
    被告甲○○前往原告丁○○住處前修補鐵製圍籬時，除原告
    戊○○、己○○等人均同時在場，是依該時情境而言，原告
    戊○○既有旁人相助，並非孤立無援，因此原告指摘被告甲○○對其恫稱「還給我錄起來、真的有樣、你家我給你放火
    燒」云云，是否足以致其產生畏怖心，要非無疑；另佐以被
    告甲○○事後並無任何積極侵害原告戊○○之生命、財產之
    具體行為，更可稽證被告甲○○於上開時、地絕無恐嚇原告
    戊○○之主觀意思。綜上，足見被告甲○○並無藉由恐嚇原
    告戊○○之生命、財產，以圖不法侵害原告之情形。自難僅
    憑原告戊○○之片面指摘，即推斷被告確有以上開言詞之不
    法侵害方式，致原告戊○○心生畏懼云云。
(三)退步言，無論原告等人指摘被告2 人之不法侵害其權利之行
    為是否成立，然以本案原告等人所受侵害之權利，性質上僅
    為自由、名譽而已，渠等竟為此請求如訴之聲明第1、2項所
    示金額，顯逾目前實務上法院所量處之數額，故其主張並無
    依據。再者，被告甲○○於鈞院之強制罪刑事案件審理時，
    雖已承認其曾以「幹你娘」等言語辱罵原告戊○○等情事，
    但之所以會使用前開不雅字眼，究其原因乃兩造長期以來就
    道路用地之使用屢有爭執，關係已勢同水火。當天又因被告
    甲○○發現其在該168之2地號土地所架設之鐵製圍籬有遭人
    破壞之情事，導致其遭受激怒，情緒失控方口出穢言，乃一
    時情緒行為，且其辱罵之言語雖有貶低原告戊○○之意，但
    對其造成之精神損害尚屬輕微。故原告戊○○為此向被告甲○○請求高達80萬元之慰撫金，核其金額亦屬過高。綜上所
    述，以原告等人所請求之慰撫金數額觀之，顯然遠逾渠等主
    張之精神上痛苦程度，自難認有何依據可言等語，資為答辯
    。並均聲明：(一)原告之訴駁回；(二)如受不利判決，願供
    擔保請准宣告免為假執行。
三、兩造不爭執之事實：
(一)坐落宜蘭縣頭城鎮○○○段拔雅小段168之21、168之20、16
    8之19、168之11等地號土地及門牌號碼各為宜蘭縣頭城鎮○○路18巷1之36號、1之35號、1之33號、1之32號等相毗鄰之
    建物，分別為原告戊○○、丙○○、己○○、丁○○等人向
    被告乙○○、訴外人富頂建設公司購買而取得所有權。
(二)被告甲○○曾於96年間，在被告乙○○所共有之宜蘭縣頭城
    鎮○○○段拔雅林小段168之2地號土地上（下稱系爭地號土
    地）架設高92公分、長17.5公尺之鐵製圍籬；又系爭地號土
    地上之鐵製圍籬，被告甲○○已於98年1月間拆除。
(三)被告甲○○曾在96年12月11日晚間9 時許，在原告丁○○住
    處前，以「垃圾人、幹」、「幹你娘」（台語）等粗鄙言語
    辱罵原告戊○○。
(四)被告乙○○、甲○○涉犯之強制罪等刑事案件部分，經宜蘭
    地檢之檢察官提起公訴（97年度偵字第1004號），復經本院
    於98年5月27日以97年度易字第414號刑事判決「被告乙○○
    共同犯強制罪，處有期徒刑4月，如易科罰金，以新台幣1,0
    00元折抵1 日；被告甲○○成年人利用少年共同犯強制罪，
    處有期徒刑5 月，如易科罰金，以新台幣1,000元折抵1日。
    又犯恐嚇危害安全罪，處有期徒刑2月，如易科罰金，以新
    台幣1,000元折抵1 日。應執行有期徒刑6月，如易科罰金，
    以新台幣1,000元折抵1日；被告甲○○犯公然侮辱罪，處拘
    役20日，如易科罰金，以新台幣1,000元折抵1日。」；被告
    不服提起上訴，復經臺灣高等法院於98年8 月25日以98年度
    上易字第1591號判決駁回確定。
四、得心證之理由：
    本件兩造爭執之處，乃在於：(一)被告有無原告所主張妨害
    原告等人通行自由之行為？如有前開行為，原告主張其自由
    權受侵害，請求被告連帶賠償原告每人各50萬元之精神慰撫
    金，是否有理由？(二)被告甲○○有無原告戊○○所主張以
    言詞妨害其名譽及恐嚇之行為？如有前開行為，原告戊○○
    主張其生命、名譽及人格權受侵害，請求被告甲○○應賠償
    其80萬元之精神慰撫金，是否有理由？茲分別審酌如下：
(一)被告有無原告所主張妨害原告等人通行自由之行為？如有前
    開行為，原告主張其自由權受侵害，請求被告連帶賠償原告
    每人各50萬元之精神慰撫金，是否有理由？
１、查被告乙○○乃為坐落宜蘭縣頭城鎮○○○段拔雅林小段16
    8之2地號土地之共有人之1，前於91年間將其與前開168之2
    地號相毗鄰且只能藉由該地號（道路）對外通聯之同段168
    之11地號土地，與訴外人富頂建設公司（簽約名義人林松山
    、乙○○）合建房屋後，便依建物所在之位置，將上開168
    之11地號土地分割出同小段168之21、168之20、168之19等
    地號，並由原告戊○○、丙○○、己○○、丁○○等人則分
    別購得拔雅林小段168之21、168之20、168之19、168之11地
    號土地及其上門牌號碼復興路18巷1之36號、1之35號、1之3
    3號、1之32號之房屋，並陸續於93、94年間建成交屋。然被
    告乙○○之子即被告甲○○於上開房屋建成交屋數年後，因
    不甘系爭地號土地未經政府徵收，且原告戊○○、丙○○、
    己○○、丁○○等人未付出任何代價即通行使用系爭地號土
    地（即復興路18巷道路），為逼使原告戊○○、丙○○、己○○、丁○○向其父購買系爭地號土地之持分，遂自96年6
    月2日起，或由被告甲○○獨自1人、或由被告甲○○偕同2
    位不知情之成年友人（真實姓名年籍均不詳）、或由被告甲○○偕同1位不知情之未滿18歲少年（真實姓名年籍不詳）
    ，接續前往復興路18巷1之36號、1之35號、1之33號、1之32
    號房屋前，不顧在場原告戊○○、丙○○、己○○、丁○○
    等住戶之反對，強行在上開房屋門口及停車位唯一出口正前
    方之系爭地號土地上架設高92公分鐵柱及鐵製圍籬（架設總
    長度約17.5公尺），使得原告戊○○、丙○○、己○○、丁○○等住戶所使用之汽車，無法從系爭地號土地（道路）駛
    入其房屋前之私人停車位置，亦無法從房屋前之私人停車位
    置將汽車駛入系爭地號土地（道路），雖迭經原告戊○○等
    人報警處理及現場抗議請求拆除圍籬，然被告甲○○僅將鐵
    製圍籬拆除，依然拒絕將鐵柱拆除，且期間被告甲○○仍多
    次至現場將所架設之鐵柱加以補強，使得原告戊○○、丙○○、己○○、丁○○仍無法將汽車從系爭地號土地（道路）
    駛入其房屋前之私人停車位置，亦無法從房屋前之私人停車
    位置將汽車駛入系爭地號土地（道路）。嗣被告被告甲○○
    因上開行為經檢察官提起公訴，並經本院刑事庭通緝到案，
    於98年1月6日行準備程序後，其始於98年1月21日自行將所
    架設之鐵柱全部拆除等事實，乃為被告甲○○於前開刑事案
    件所自承中（詳卷附刑事卷(一)第105至106頁，卷(二)第92頁、
    第93至94頁、第98至99頁，卷(三)第20頁、第22至23頁），並
    經宜蘭地檢之檢察事務官於該案偵查中至現場勘驗，及囑託
    宜蘭縣宜蘭地政事務所勘測查明屬實，製有勘驗筆錄、勘驗
    相片及土地複丈成果圖在卷可稽（詳卷附宜蘭地檢96年度他
    字第547號卷宗影本第117至129頁）。此外，復有地籍圖謄
    本、土地所有權狀、建物所有權狀、宜蘭縣頭城鎮公所96年
    12月5日頭鎮工字第0960013990號函、房屋新建工程圖、土
    地登記公務用謄本、土地買賣所有權移轉契約書、建築改良
    物買賣所有權移轉契約書、土地合建契約書、不動產買賣契
    約書、房屋預定買賣契約書、土地預定買賣契約書及現場相
    片等件（詳前揭他字第547號卷宗第29至52頁）可佐，堪信
    屬實。
２、又原告主張被告甲○○所為上開架設圍籬、鐵柱等妨害渠等
    使用汽車通行之行為，乃係受其父乙○○之指示，渠2 人間
    有合意存在乙節，乃為被告乙○○所否認，並辯稱：「我認
    為我什麼都沒有作，為何原告要如此污衊我，一直誣告我，
    我是無辜的，土地是我的，我沒有做什麼東西」等語。經查
    ，被告乙○○前於上述刑事案件審理時業已自承「96年6 月
    間，我叫甲○○在拔雅林小段168之2地號土地道路範圍內，
    戊○○、己○○等人房子前方，架設高92公分、長17.5公尺
    之鐵製圍籬，我架設鐵製圍籬的目的是要叫他們買拔雅林小
    段168之2號道路用地的持分。我架設鐵製圍籬之後，他們的
    車子就沒有辦法進出，但是人可以通行。96年6 月間架設了
    鐵製圍籬時，是有鐵柱和鐵板，戊○○、己○○有報警來處
    理，後來鐵板有拆掉，但是鐵柱沒有拆除，車子還是沒有辦
    法通行。」等情不諱（詳卷附刑事卷(一)影本第104 頁，另亦
    可參見前揭96年度他字第547 號卷第66頁所附被告答辯狀所
    載內容五）；另被告甲○○於該案件偵查中亦陳稱：「是我
    父親（指乙○○）叫我圍起來，因為他們沒有向我們購買土
    地（指系爭地號土地）。」等語（詳前揭96年度他字第547
    號卷第16頁），而核與原告戊○○、己○○、丁○○分別於
    刑事案件中以證人身分具結證述之「甲○○設圍籬時，說土
    地是他們的，要我們購買持分才願讓我們使用。甲○○設圍
    籬時，乙○○曾在場，當時乙○○雖口頭說不要圍，但還是
    叫我們1 戶要出30萬元。」、「甲○○設圍籬時，說土地是
    他們家的，他要作什麼就作什麼。我們曾報警，乙○○到場
    時，甲○○已經沒有繼續架設圍籬之動作，但乙○○到場後
    說要花30萬元買路權，不然就要繼續圍。」、「甲○○設圍
    籬時，他說地是他們的，要通行必須用錢來買。甲○○設圍
    籬時乙○○曾在場，第一次乙○○曾叫甲○○不要圍，但乙○○跟我說要出錢買道路地才可以通行道路。後來幾次甲○○設圍籬時，乙○○到場就沒有說什麼了。當初我在拔雅林
    小段168之2地號土地旁買了復興路18巷1之42號、1之32號兩
    間房子，96年3 月間我已經花了22萬元向乙○○買拔雅林小
    段168之2地號土地之持分，後來 1之32號住處出入口被圍住
    後，乙○○又跟我談買道路用地的事，當時甲○○也有在場
    ，他們都叫我要買道路用地，我問他們『我已經買了持分，
    為何還要再出錢買道路用地』，他們2 人就說因為我有兩間
    房子，所以還要再買1次。」等情相符（詳卷附刑事卷(二)影
    本第75、81、82、86、88、90、91頁）。再者，被告乙○○
    於架設圍籬前，亦曾出具授權書，授權被告甲○○就系爭地
    號土地有關移轉、使用、管理等一切相關事宜為全權處理，
    此亦有授權書在卷可考（詳前揭他字第 547號卷第74頁）。
    則被告乙○○對於被告甲○○架設圍籬之行為，實難諉為不
    知及無合意存在，故被告乙○○此部分辯解，尚不足採，堪
    信原告此部分之主張，亦為真實。
３、第查，被告乙○○與他人所共有之系爭地號土地，自 3、40
    年前起，即有部分土地成為供眾人通行之道路用地（於77年
    航測圖上之路寬約為三公尺）之事實，乃為被告乙○○、甲○○於前開刑事案件中所自承（詳卷附刑事卷(二)影本第108
    頁、卷(三)第19頁），並有系爭地號土地登記公務用謄本、宜
    蘭縣頭城鎮公所98年2月4日頭鎮工字第0980001048號函暨航
    測圖影本在卷可佐，堪信屬實。再者，自16年前起，系爭地
    號土地全部皆成為供眾人通行之道路用地之事實，此亦為被
    告乙○○所不爭（詳被告辯論意旨狀及卷附刑事卷(二)影本第
    108、113頁），並有宜蘭縣頭城鎮公所96年12月5 日頭鎮工
    字第0960013990號函可佐（詳前揭他字第547號卷第115頁）
    。是被告甲○○所辯「10幾年前拔雅林小段168之2地號土地
    只有提供4 米寬的範圍當作道路供大家使用，之後房子合建
    蓋好後還是只有市公所所鋪設的4 米寬柏油路面，是建商在
    4米柏油道路外，另外鋪了單邊各2米寬的水泥。」云云，尚
    不足為採。而查，系爭地號土地自60年間起即全部被編為計
    畫道路用地，復自78年間起被編宜蘭縣頭城鎮○○路18巷（
    道路），故被告乙○○於91年間以其所有之拔雅林小段168-
    11地號土地【與系爭地號土地相毗鄰，且只能藉由系爭地號
    土地（道路）對外通聯】與富頂建設公司合建房屋時，主管
    機關即以系爭地號土地全部為計畫道路而據以指定建築線等
    事實，亦有宜蘭縣頭城鎮公所96年8月3日頭鎮工字第096000
    9238號函、宜蘭縣頭城鎮公所96年12月5日頭鎮工字第09600
    13990號函、宜蘭縣政府98年2月2日府建管字第0980010176
    號函及所附之建築線指示申請書圖等申請資料、宜蘭縣頭城
    鎮戶政事務所98年4月21日頭鎮戶字第0980000 751號函及所
    附之戶籍登記資料、宜蘭縣頭城鎮公所98年4 月21日頭鎮工
    字第0980005147號函、宜蘭縣政府98年5月5日府建城字第09
    80062871號函及所附之建築線指示申請書圖等申請資料可按
    （詳卷附刑事卷(一)第112、203頁、卷(二)第41、50、51）。準
    此，系爭地號土地既然自 3、40年前起即已有部分土地成為
    供眾人通行之道路用地，復自16年前起該地號土地全部皆成
    為供眾人通行之道路用地之事實，並自60年間起即全部被編
    為計畫道路用地，且自78年間起被編為宜蘭縣頭城鎮○○路
    18巷（道路），則系爭地號土地所有人之所有權行使自已受
    限制，不能違反供公眾通行之目的而使用，亦不能阻止他人
    通行使用該系爭地號土地（即宜蘭縣頭城鎮○○路18巷道路
    ），已灼然甚明。更何況，原告丁○○於毗鄰系爭地號土地
    上另有復興路18巷1-42號房屋，為了該間房屋之通行，其先
    前已於96年3 月間向被告乙○○購買系爭地號土地部分持分
    ，丁○○已屬系爭地號土地之共有人，而另1 土地共有人張
    麗珠（即富頂建設公司股東）自始即同意向該公司購買雅林
    小段168-11地號土地上合建房屋之住戶得利用屋前系爭地號
    土地（道路）通行，且於96年6月1日補具書面之道路用地通
    行同意書予原告戊○○、己○○、丙○○等人，前開事實亦
    分據渠等於刑事案件中證述甚詳（詳前揭96年度他字第547
    號卷第59頁、刑事卷(二)第76、83、86、90頁），並有原告丁○○購買系爭地號土地持分之不動產買賣契約書、土地登記
    公務用謄本、道路用地通行同意書在卷可佐。豈料，被告乙○○、甲○○於知悉上開各情之下，竟仍要求原告戊○○、
    丙○○、己○○、丁○○必須向其購買系爭地號土地之持分
    ，否則即不讓原告等人通行系爭地號土地（道路），而於原
    告等人不願答應被告之請求後，被告乙○○遂指示或與被告
    甲○○基於合意，由被告甲○○在復興路18巷1之36號、1之
    35號、1之33號、1之32號等房屋門口（即原告戊○○、丙○○、己○○、丁○○之住處）及停車位唯一出口正前方之系
    爭地號土地上，以架設鐵柱及鐵製圍籬之方法，使得原告戊○○、丙○○、己○○、丁○○等住戶所使用之汽車，無法
    從系爭地號土地（道路）駛入其房屋前之私人停車位置，亦
    無法從房屋前之私人停車位置將汽車駛入系爭地號土地（道
    路），此自屬不法侵害原告等人自由使用汽車通行系爭地號
    土地（道路）之權利甚明。故被告乙○○、甲○○辯稱原告
    等人並無通行使用系爭地號土地上道路之權利，尚無足採。
４、而按，因故意或過失不法侵害他人之權利者，負損害賠償責
    任。數人共同不法侵害他人之權利者，連帶負損害賠償責任
    ；不能知其中孰為加害人者，亦同。造意人及幫助人，視為
    共同行為人。又不法侵害他人之身體、健康、名譽、自由、
    信用、隱私、貞操，或不法侵害其他人格法益而情節重大者
    ，被害人雖非財產上之損害，亦得請求賠償相當之金額。民
    法第184條第1項前段、第185條、第195條第1 項分別定有明
    文。查本件被告2 人有上述以架設高92公分鐵柱及鐵製圍籬
    （架設總長度約17.5公尺），使得原告戊○○、丙○○、己○○、丁○○等住戶所使用之汽車無法從系爭地號土地（道
    路）駛入其房屋前之私人停車位置，亦無法從房屋前之私人
    停車位置將汽車駛入系爭地號土地（道路），而不法侵害原
    告等人通行自由之事實，業經本院審認如上。則原告等人主
    張渠等因通行自由受到妨礙，而精神上受有痛苦，衡情堪信
    為真實。則渠等依上述法則，請求被告連帶賠償原告等人所
    受非財產上之損害（即精神慰撫金），核屬有據。查原告戊○○為66年9月生，碩士畢業，為國小教師，年收入約60 萬
    元，已婚並育有1 兒，名下依稅務計算標準於95年至97年間
    有價值約106萬9,880元之不動產等財產；原告丙○○為62年
    2 月生，中原大學畢業，從事補教業，年收入約60萬元，已
    婚並育有2 名小孩，名下依稅務計算標準於95年至97年間有
    約32萬5,137元至42萬7,365元不等之利息、股利、薪資及其
    他等所得收入，以及合計價值約943萬7,230元之不動產數筆
    及汽車、股票投資等財產；原告己○○為55年5 月生，陸軍
    官校二專班畢業，於頭城戶政事務所任職，年收入約60萬元
    ，已婚並育有1 兒，名下依稅務計算標準於95年至97年間有
    約90萬3,563元至95萬3,626元不等之利息、薪資等所得收入
    ，以及價值約214萬7,680元之不動產等財產；原告丁○○為
    50年12月生，高商畢業，現自由業，年收入約40萬元，育有
    3名小孩，名下依稅務計算標準於95年至97年間有約22萬2,1
    60元至44萬7,516 元不等之股利、利息及財產交易等所得收
    入，以及合計價值約1,056萬5,438元之不動產數筆及汽車、
    股票投資等財產；而被告乙○○為34年12月生，國小畢業，
    已退休，現無業亦無收入，名下依稅務計算標準於95年至97
    年間有價值約1,751萬7,841元之不動產數筆等財產；被告甲○○為59年2月生，國中畢業，從事服飾業，每月收入約2萬
    元，名下依稅務計算標準於95年至97年間有約38萬3,619 元
    至44萬3,952 元不等之薪資、租賃及財產交易等所得收入，
    以及價值約41萬1,800元之不動產1筆等財產等情，業據兩造
    分別陳明在卷（含刑事卷宗），並有稅務電子閘門財產所得
    調件明細表附卷可稽。是本院審酌上述兩造身分、地位、經
    歷及財產狀況，暨被告侵害原告通行自由權之態樣（妨礙使
    用汽車通行之自由，至機車及步行之通行自由尚未受影響）
    、侵害時間之長短（自96年6月2日起至98年1月21日）、過
    程及事後態度等一切情狀，認原告主張受有非財產上之損害
    ，而各請求被告乙○○、甲○○連帶賠償其精神慰撫金50萬
    元，有嫌過高，應各以10萬元為適當。故原告逾前開數額所
    為之請求，尚無理由，不應准許。
(二)被告甲○○有無原告戊○○所主張以言詞妨害其名譽及恐嚇
    之行為？如有前開行為，原告戊○○主張其生命、名譽及人
    格權受侵害，請求被告甲○○應賠償其80萬元之精神慰撫金
    ，是否有理由？
１、原告戊○○主張被告甲○○因不滿其所架設之上開圍籬遭人
    拆除，於96年12月11日晚間9時許，在原告戊○○住處門口
    前於多數、不特定人得以共聞共見之公共處所，以「幹你娘
    」、「幹你娘雞巴」、「垃圾人、幹」等穢語辱罵在場之原
    告戊○○，足以生損害於原告戊○○之名譽。繼之被告甲○○見原告戊○○持器材在現場錄影，復向原告戊○○恫稱：
    「還給我錄下來咧」、「幹你娘」、「我要把你家放火燒」
    等加害他人生命、財產之事恐嚇原告戊○○，致原告戊○○
    心生畏懼，足以生危害於安全，並侵害原告戊○○之生命權
    、名譽及人格法益等語。就此被告甲○○雖不否認有辱罵原
    告，但否認有為恐嚇其生命、財產之不法行為，抗辯係原告
    戊○○及己○○與伊積怨已久，因此有刻意渲染誇大之嫌，
    不足以作為認定伊曾向原告戊○○為系爭恐嚇言詞之依據。
    且依當時情境，原告戊○○既有旁人相助，並非孤立無援，
    因此原告指摘被告甲○○對其恫稱「還給我錄起來、真的有
    樣、你家我給你放火燒」云云，是否足以致其產生畏怖心，
    要非無疑；再佐以伊事後並無任何積極侵害原告戊○○之生
    命、財產之具體行為，更可稽證伊於上開時、地絕無恐嚇原
    告戊○○之主觀意思等詞置辯。
２、惟查：
  (1)被告甲○○固否認刑事案件所為系爭事實之認定，然其並不
    爭執於前述時、地有以「垃圾人、幹」、「幹你娘」（台語
    ）等粗鄙言語辱罵原告戊○○之情（詳本院卷第79頁，98年
    9 月14日被告民事爭點整理狀之不爭執事項(四)），且此亦經
    被告於刑事案件之本院刑事庭審理時坦承不諱（詳本院刑事
    卷(三)第30頁），核與原告戊○○、己○○刑事偵查中於檢察
    事務官詢問、檢察官偵訊及本院刑事庭審理時所述情節相符
    （詳前揭96年度他字第547號卷第83、155頁，宜蘭地檢97年
    度偵字第1004號卷第10頁，本院刑事卷(二)影本第76至77、83
    至84頁）。又本院刑事庭勘驗戊○○所提出之錄影光碟內容
    ，亦確認被告甲○○在與戊○○談話之過程中，確實公然以
    「垃圾人、幹」、「幹你娘」（台語）之粗鄙言語辱罵戊○○，此有刑事勘驗筆錄在卷可稽（詳刑事卷(二)影本第25至26
    頁）。而查「垃圾人、幹」、「幹你娘」（台語）等辭，依
    現今一般社會之通念，乃係粗鄙、輕侮、不雅之語句，以此
    辭句漫罵對方，自含有輕侮、鄙視對方之意，足使人難堪，
    達到貶損他人名譽、尊嚴、人格及社會評價之程度，是被告
    在不特定人所得共見共聞之原告住處前即宜蘭縣頭城鎮○○
    路18巷道路（公共場所）上，公然以粗鄙輕侮之「垃圾人、
    幹」、「幹你娘」（台語）等穢語辱罵原告戊○○，自足以
    使原告戊○○難堪，貶損原告戊○○之人格與社會評價，已
    達公然侮辱他人之程度，自已構成侵害原告戊○○之名譽權
    ，洵堪認定。
  (2)另被告甲○○有無原告所述於前述時、地復以言語恐嚇乙節
    ，查被告甲○○固坦承「96年12月11日晚上9 時許，伊曾至
    宜蘭縣頭城鎮○○路18巷1-32號房屋前，為所架設之鐵柱作
    補強之工作，當天曾遇到戊○○，且與戊○○談話。」之事
    實（詳卷附刑事卷(一)影本第106 頁，卷(三)第28至29頁），惟
    否認有何恐嚇之犯行，辯稱「96年12月11日晚間9 時許，伊
    在宜蘭縣頭城鎮○○路18巷 1之32號前，並沒有看見戊○○
    拿攝影器材對伊拍攝，伊沒有對戊○○說『還給我錄起來、
    真的有樣、你家我給你放火燒』等語（台語），伊沒有恐嚇
    戊○○之犯行。」云云，然此業據證人即原告己○○於刑事
    偵查之檢察事務官詢問、檢察官偵訊及刑事庭審理時證述綦
    詳（詳前揭他字第547號卷第83、155頁，97年度偵字第1004
    號卷第10頁，刑事卷(二)第83至85頁）。又本院刑事庭勘驗戊○○所提出之錄影光碟內容，亦確認被告甲○○在與原告戊○○談話之過程中，確實對戊○○恫嚇稱「還給我錄起來、
    真的有樣、你家我給你放火燒」等語（台語），亦有刑事勘
    驗筆錄在卷可稽（詳刑事卷(二)第25至26頁）。則被告甲○○
    辯稱係原告戊○○、己○○與伊積怨已久，因此有刻意渲染
    誇大之嫌，不足以作為認定伊曾向原告戊○○為系爭恐嚇言
    詞之依據云云，顯與事實不符，並不足採。而被告甲○○對
    於原告戊○○恫嚇稱「還給我錄起來、真的有樣、你家我給
    你放火燒」等語（台語），依社會一般觀念衡量，前揭舉止
    應係基於恐嚇意思所為加惡害於生命、身體、財產之通知，
    衡情已足使人生畏怖心。且原告戊○○亦已證稱「伊聽被告
    講上開言語，伊每天都很擔心受怕，外面一有風吹草動，就
    會跑出去看。」等語明確（詳前揭97年度偵字第1004號卷第
    10頁）。是被告甲○○上開所為自屬恐嚇行為，且足令人心
    生畏怖，致生危害於安全甚明，並侵害原告戊○○所享有免
    於恐懼即生命、身體、財產安全不受侵害之自由，且情節重
    大，亦堪予認定。至原告戊○○主張前開恐嚇行為亦構成侵
    害其生命權部分，因被告甲○○並無實際加害之行為，尚難
    認已該當。從而，被告抗辯依當時情境，原告戊○○既有旁
    人相助，並非孤立無援，上揭恫嚇言語是否足以致其產生畏
    怖心，要非無疑云云，亦無可採。至被告另辯稱伊事後並無
    任何積極侵害原告戊○○之生命、財產之具體行為，更可稽
    證伊於上開時、地絕無恐嚇原告戊○○之主觀意思云云，要
    屬二事，故所辯仍不足為採。
３、而按，因故意或過失不法侵害他人之權利者，負損害賠償責
    任。又不法侵害他人之身體、健康、名譽、自由、信用、隱
    私、貞操，或不法侵害其他人格法益而情節重大者，被害人
    雖非財產上之損害，亦得請求賠償相當之金額。民法第184
    條第1 項前段、第195條第1項分別定有明文。又所謂侵害他
    人之自由，並不以剝奪他人之行動或限制其行動自由為限，
    即以強暴、脅迫之方法，影響他人之意思決定，或對其身心
    加以威脅，使生危害，亦包括在內（最高法院81年度台上字
    第2462號裁判意旨參照）。查本件被告甲○○於前述時、地
    以前揭言詞辱罵及恐嚇原告戊○○之行為，已構成毀損原告
    之名譽及不法侵害原告所享有免於恐懼即生命、身體、財產
    安全不受侵害之自由之其他人格法益且情節重大，業經本院
    審認如上。則原告戊○○主張其精神因此受有痛苦，被告甲○○應依法負損害賠償之責，乃屬有據。是本院審酌上述兩
    造身分、地位、經歷及財產狀況，暨被告侵害原告上揭權利
    之成因、手段及其過程，以及被告事後態度等一切情狀，認
    原告主張受有名譽及其他人格法益之非財產上損害，而請求
    被告甲○○賠償精神慰撫金各40萬元，合計80萬元，實屬過
    高，應以18萬元（以三字經辱罵妨害名譽部分為6 萬元、恐
    嚇部分為12萬元）為適當；至其逾前開數額所為之請求，則
    無理由，尚難准許。
(三)綜上所述，原告依據侵權行為之法律關係，起訴請求被告乙○○、甲○○應連帶給付原告戊○○、丙○○、己○○、丁○○各10萬元，及均自起訴狀繕本送達被告翌日即98年6 月
    4日起至清償日止，按年息5％計算之遲延利息，為有理由，
    應予准許；又原告戊○○依同一法則，另請求被告甲○○應
    給付其18萬元，及自起訴狀繕本送達被告翌日即98年6月4日
    起至清償日止，按年息5 ％計算之利息，為有理由，亦應予
    准許；至原告等人超逾前開數額所為之請求，則均無理由，
    應予駁回。
五、假執行之宣告：
    兩造均陳明願供擔保請准宣告假執行及免為假執行，就原告
    勝訴部分，核無不合，爰酌定相當之擔保金額准許之；至原
    告敗訴部份，其假執行之聲請則因訴之駁回，已失所附麗，
    應併予駁回。
六、本件事證已臻明確，兩造其餘攻擊、防禦方法及舉證，經核
    與判決結果無影響，爰不逐一論列。
七、訴訟費用負擔之依據：民事訴訟法第79條、第85條第1 項、
    第2項。
中    華    民    國    99    年    1     月    15    日
                  臺灣宜蘭地方法院民事庭
                      法  官  林翠華
正本係照原本作成
如對本判決上訴，須於判決送達後20日內向本院提出上訴狀（須
附繕本）。
中    華    民    國    99    年    1     月    15    日
                      書記官  林秀麗

司法院資訊處製作；財團法人民間司法改革基金會備份。
